臺灣高等法院臺中分院民事判決
110年度再易字第26號
再審原告    林魏玉嬌
訴訟代理人  林文正  
            陳春瑩  

視      同
再審 原 告  林嘉洋  

            林文裕  

            林瑞蘭  

            林文忠  
再審 被 告  羅進財  
上列當事人間拆屋還地等事件，再審原告對於民國110年3月10日
本院109年度上易字第467號確定判決，提起再審之訴，本院不經
言詞辯論，判決如下：
    主  文
再審之訴駁回。
再審訴訟費用，由再審原告林魏玉嬌負擔。
    理  由
一、本件再審被告於前訴訟程序請求再審原告拆除如原確定判決
    附圖C1部分面積56.19㎡之房屋（下稱系爭房屋）及返還土地
    ，其訴訟標的對再審原告即原確定判決之上訴人全體必須合
    一確定，故再審原告林魏玉嬌一人對原確定判決提起再審之
    訴，其效力及於共同訴訟人林嘉洋、林文裕、林瑞蘭、林文
    忠（下稱林嘉洋等4人），爰渠等併列為本件再審原告。
二、再審原告主張：訴外人０００於民國40年間將坐落臺中市○○區○
    ○段000地號土地（即重測前：大突寮段125-1地號土地，下
    稱系爭土地）應有部分6分之1，及其上門牌號碼臺中市○○區
    ○○路00號未辦保存登記之房屋（即系爭房屋）出售予訴外人
    ００，惟僅將系爭房屋交予００，土地部分則遲未辦理移轉登記
    ，００於63年間曾訴請０００辦理系爭土地之所有權移轉登記，
    經臺灣臺中地方法院（下稱臺中地院）以63年度訴字第2707
    號受理後，雙方以臺中地院63年度調字第311號調解程序成
    立調解（下稱系爭調解程序），約定０００願將系爭土地所有
    權應有部分6分之1移轉登記予００。００雖因故未辦理系爭土地
    之所有權移轉登記，然再審原告已繼承取得系爭房屋之事實
    上處分權，則本件有民事訴訟法第496條第1項第12款所規定
    ，發現就同一訴訟標的在前已有調解或得使用該調解之再審
    事由。並聲明：原確定判決廢棄。
三、按民事訴訟法第496條第1項第12款所謂「在前已有確定判決
    」，必須相同當事人就同一法律關係而為同一請求，在前已
    有確定判決者，始足當之。倘前後兩訴之當事人或為訴訟標
    的之法律關係有所不同，既不受在前確定判決之拘束，自無
    本款規定之適用。而所謂發現，係指在前訴訟程序不知前已
    有此確定判決而現始知悉者而言；所謂得使用該判決，即在
    前訴訟程序，雖知前已有此確定判決，因事實上之障礙而 
    不能利用，現始得利用者之謂（最高法院96年度台上字第14
    78號判決參照）。本件再審被告於前訴訟程序係以其經法院
    拍賣程序取得系爭土地之應有部分，再審原告公同共有之系
    爭房屋無權占用系爭土地如原確定判決附圖C1部分土地，依
    民法第821條及第767條之規定，請求再審原告拆除系爭房屋
    ；而００於系爭調解程序則係依買賣關係請求０００移轉系爭土
    地所有權應有部分6分之1，前後二訴之訴訟標的法律關係及
    當事人均有不同，自無同一訴訟標的在前已有成立調解之情
    形。況再審原告所主張之系爭調解程序筆錄，已於前訴訟程
    序提出（前訴訟程序第一審卷一第109頁），足認再審原告
    並非在前訴訟程序不知前已有系爭調解程序筆錄而現始知悉
    ，且無事實上之障礙而不能利用，現始得利用之情形，即無
    所謂「發現」或「得使用」之可言，亦與民事訴訟法第496
    條第1項第12款之規定不符。故再審原告主張原確定判決有
    民事訴訟法第496條第1項第12款之再審事由云云，顯無理由
    ，爰不經言詞辯論，逕以判決駁回之。
四、末按共同訴訟人於訴訟之利害關係顯有差異者，法院得酌量
    其利害關係之比例，命分別負擔訴訟費用；共同訴訟人中有
    專為自己之利益而為訴訟行為者，因此所生之費用，應由該
    當事人負擔，民事訴訟法第85條第1條但書、第3項定有明文
    。查本件再審原告林魏玉嬌提起再審之訴，林嘉洋等4人雖
    因法律規定而併列為再審原告，仍應認林魏玉嬌係專為自己
    之利益而提起本件再審，因此所生之再審訴訟費用，自應由
    林魏玉嬌負擔。
五、據上論結，本件再審之訴顯無再審理由，依民事訴訟法第50
    2條第2項、第78條、第85條第1項後段、第3項，判決如主文
    。　　
中　　華　　民　　國　　110 　年　　6 　　月　　8 　　日
        　　   民事第八庭     審判長法　官  杭起鶴
　　　　　　　　　　　　　　        法  官  羅智文
　　　　　　　　　　　　　　　      法　官  吳國聖
正本係照原本作成。       
不得上訴。
                                    書記官  陳振海

中　　華　　民　　國　　110 　年　　6 　　月　　8 　　日